【裁判字號】    88,易,1671
【裁判日期】    890107
【裁判案由】    詐欺
【裁判全文】
臺灣臺中地方法院刑事判決                        八十八年度易字第一六七一號
    公  訴  人  臺灣台中地方法院檢察署檢察官
    被      告  丁○○
右列被告因詐欺案件，經檢察官提起公訴（八十八年度偵字第六五四○號），本院判
決如左：
    主  文
丁○○意圖為自己不法之所有，以詐術使人將本人之物交付，處有期徒刑陸月。
    事  實
一、丁○○見其姐溫淑美與甲○○熟識，認有機可趁，竟意圖為自己不法之所有，於
    八十四年十二月間至台中市○○○路二號甲○○工作之省立美術館（起訴書誤為
    甲○○之住所），向甲○○諉稱欲前往南投縣埔里山區種植茶葉而需資金週轉，
    並表示以陳炳仁名義所簽發之支票一紙供為還款擔保，致甲○○不察因而陷於錯
    誤，而於南下嘉義時將借款新台幣（下同）五十萬元交付丁○○收受，丁○○於
    取得上開五十萬元借款後，並未用以種植茶葉，反而供己另行花用，嗣因其所交
    付甲○○之上開支票屆期後未能兌付，經甲○○多次催討，丁○○均未予以返還
    ，甲○○始知丁○○實未將借款用於種植茶葉生產之上，嗣始由其姐溫淑美代償
    二十萬元，及另以其父所經營之茶葉抵償二萬元，迄今仍有二十八萬元未償。
二、案經甲○○訴請臺灣台中地方法院檢察署檢察官偵查起訴。
    理  由
一、訊據被告丁○○固坦承確有於右揭時、地持陳炳仁名義所簽發之支票一紙，向告
    訴人甲○○表示借款五十萬元之情事，惟矢口否認有何詐欺犯行，並辯稱：因欲
    經營茶葉買賣，始向告訴人借款，借款時並未說係要種植茶葉，所取得之借款確
    有用於茶葉買賣等語。經查：
    （一）右揭事實業據告訴人甲○○到院指述明確，核與證人即被告丁○○之姐溫
          淑美於偵查中所證述被告丁○○係自八十五年九月份以後才開始從事茶葉
          工作情節相符，復有被告丁○○持交告訴人甲○○之證人陳炳仁名義之票
          號0000000號、面額五十萬元支票（含退票理由單）影本一紙附於
          偵查卷內可參，信屬實在。
    （二）被告丁○○雖另以前揭情詞置辯。惟查：被告丁○○對前揭五十萬元借款
          流向，於偵查中先謂係用以買茶做茶葉，於本院審理中先亦聲稱借款所得
          係用以進行茶葉買賣，繼於本院質之五十萬元交付與何人時，供稱係付款
          與南投埔里山區之茶農丙○○、楊順合夫婦云云。但經本院依職權調取證
          人丙○○之口卡片並予傳訊後，證人丙○○、楊順合夫婦到院證實：被告
          丁○○係於八十六年十二月間始向渠夫婦包租八十七年之茶葉收成，至於
          八十五、八十六年間，被告丁○○並未向渠夫婦包租茶園，彼此間亦無任
          何茶葉買賣。查被告丁○○係於八十四年十二月間即向告訴人表示借款之
          意，並交付陳炳仁名義八十五年四月三十日屆期之遠期支票與告訴人，則
          被告丁○○果確係借款用以為茶葉買賣，豈有於二年後始將借款用以包租
          茶園之理，被告丁○○復未能自圓其借款之流向，僅空言從事茶葉買賣發
          生虧損，並聲稱係向埔理地區某不知完整姓名之徐姓茶農購買五十萬元茶
          葉云云，然未提供任何資料以供本院傳訊調查，按五十萬元並非小數目，
          豈有如此大筆金額支出而無任何證據可供調查之理？被告丁○○上開將借
          款用於買賣茶葉之辯詞，自難採信。
    （三）另證人乙○○及被告之父溫福坤雖曾到院證稱：被告丁○○自七、八年前
          即開始從事茶葉買賣云云。但查，證人乙○○於本院做證時，頻頻回首後
          方，且其所提出之買賣紀錄復無從區分何筆買賣為被告丁○○所為？何筆
          買賣為被告之父溫福坤所為？亦無從為被告丁○○確有將五十萬元借款用
          以購買茶葉之認定；而證人即被告之父溫福坤與被告丁○○間，誼屬至親
          ，父為子隱本屬常情，且證人溫福坤對本院所訊問其與被告丁○○間就其
          店內所售與證人乙○○之茶葉，如何分配利潤一節，含混其詞，所為證詞
          ，實難採信。綜合上開各情，本件事證明確，被告丁○○詐欺犯行，足堪
          認定。
二、被告丁○○向告訴人謊稱種茶所需而向告訴人詐借五十萬元得手，核其所為，係
    犯刑法第三百三十九條第一項之詐欺取財罪，爰審酌被告丁○○犯罪之動機、目
    的在圖詐取他人財物供己花用，犯罪手段尚屬平和，所詐得之金額達五十萬元，
    迄今已近四年尚有二十八萬元未償，於本院審理中復無儘速還款之意，不惟藉詞
    推託，更圖飾辯駁，亳無悔意，犯後態度不佳等一切情狀，量處如主文所示之刑
    。
據上論斷，應依刑事訴訟法第二百九十九條第一項前段，刑法第三百三十九條第一項
，罰金罰鍰提高標準條例第一條前段，判決如主文。
中      華      民      國    八十九    年      一      月      七      日
                                臺灣臺中地方法院刑事第七庭
                                    法  官  林  宗  成
右正本證明與原本無異。
如不服本判決，應於送達後十日內向本院提出上訴狀（須附繕本），上訴於台灣高等
法院台中分院。
                                    書記官
中      華      民      國    八十九    年      一      月      七      日
附錄論罪科刑法條
刑法第三百三十九條第一項：
意圖為自己或第三人不法之所有，以詐術使人將本人或第三人之物交付者，處五年以
下有期徒刑、拘役或科或併科一千元以下罰金。


司法院資訊處製作；財團法人民間司法改革基金會備份。
